臺灣高等法院刑事判決　　　　　　　　　　　　　九十一年度上易字第九九三號
　　上　訴　人　臺灣桃園地方法院檢察署檢察官
　　上　訴　人
　　即　被　告　戊○○
　　選任辯護人　陳秀卿
　　　　　　　　林世芬
右上訴人因被告詐欺案件，不服臺灣桃園地方法院九十年度易字第一六六號，中華
民國九十一年一月三十日第一審判決（起訴案號：臺灣桃園地方法院檢察署八十年度
偵字第一六九一四號），提起上訴，本院判決如左：
    主  文
上訴駁回。
    事  實
一、戊○○於民國八十六年九月十五日，在桃園縣龜山鄉○○路○段一七八一號住處
    ，召集互助會，自任會首，每會新台幣（下同）二萬元，含會首共計三十六會，
    會期自八十六年九月十五日起至八十九年八月十五日止，每月十五日下午七時在
    上址開標，採內標制。嗣戊○○因經濟狀況不佳，竟基於概括之犯意，意圖為自
    己不法之所有，首先於八十八年九月十五日，趁無人到場標會之機會，書寫二千
    三百元標單（未載會員名字），假稱林宜妹（互助會登記為阿蘭）得標，向其他
    活會會員謊稱阿蘭得標，向林宜妹謊稱係其他會員得標，使林宜妹及其他活會會
    員陷於錯誤，繳納會款予戊○○，詐得十二會之會款共二十一萬二千四百元。嗣
    於八十八年十月十五日，以同一方式，書寫二千三百元標單，假稱甲○○得標，
    向其他活會會員謊稱甲○○得標，向甲○○謊稱其他會員得標，使甲○○及其餘
    活會會員陷於錯誤，繳納會款予戊○○，詐得十一會之會款共十九萬四千七百元
    （起訴書誤載為十九萬八千元，應予更正）。八十九年七月間，經會員相互查詢
    ，始知上情。
二、案經被害人乙○○、丙○、丁○○、葉邱嘉慧等人訴由桃園縣警察局龜山分局報
    請臺灣桃園地方法院檢察署檢察官偵查起訴。
    理  由
一、訊據上訴人即被告戊○○坦承冒標甲○○之會款，惟否認有冒標林宜妹之會款，
    辯稱：係向林宜妹借標，可能沒有說清楚，產生誤會云云。
二、然查：右揭犯罪事實，業據被告於警訊、偵查及原審法院審理中自白不諱，明確
    供承有冒甲○○、林宜妹名義，以利息二千三百元標會（見偵查卷第四頁、五十
    九頁、第一三四頁背面、原審卷第十八頁、二二三頁、二二五頁），核與告訴人
    乙○○、丙○、丁○○、葉邱嘉慧指述之情節相符，並據證人甲○○、林宜妹證
    述屬實（見偵查卷第一四一頁背面、原審卷第十八頁、一九一頁、一九二頁），
    且有互助會會單在卷可稽，事證明確，被告犯行洵堪認定，應予依法論科。
三、核被告所為，係犯刑法第三百三十九條第一項之詐欺罪。其每次冒標行為，同時
    向多數活會會員詐取會款，為同種之想像競合犯。其先後二次冒標詐欺犯行，時
    間緊接，方法相同，且犯構成要件相同之罪名，顯係基於概括之犯意反覆為之，
    應依連續犯之規定以一罪論，並加重其刑。檢察官對被告冒標林宜妹詐欺部分，
    雖漏未起訴，惟此部分與其餘起訴有罪部分，有連續犯之裁判上一罪關係，為起
    訴效力所及，法院自應一併予以審判。
四、原審基此認定，援引刑法第五十六條、第三百三十九條第一項、第二條第一項前
    段、第四十一條第一項前段、罰金罰鍰提高標準條例第一條前段、第二條等規定
    ，審酌被告犯罪之動機、目的、手段、犯罪之情節、及其品性、生活狀況、智識
    程度、犯罪所生之損害、犯罪後已與部分會員達成和解等一情狀，量處有期徒刑
    五月。又說明被告犯罪後，刑法第四十一條於九十年一月十日經修正公布，同年
    月十二日生效，關於易科罰金之適用範圍，其中法定刑要件部分，由原三年以下
    有期徒刑之罪，擴大為五年以下有期徒刑之罪。經比較新舊法之結果，以修正後
    之法律有利於被告，依刑法第二條第一項前段規定，自適用裁判時之法律，就所
    宣告之刑，諭知如易科罰金，以三百元折算一日。另被告犯罪所用之標單二張，
    業已丟棄，並無證據證明仍然存在，不另為沒收之諭知。經核其認事用法，均無
    不合，量刑亦稱妥適。被告上訴意旨，仍執前詞，否認部分犯行及認原判決量刑
    過重，檢察官循被害人之聲請，上訴意旨，認原判決量刑過輕，均就原審法院適
    法範圍裁量權之行使為爭執，惟原判決並無明顯之失出或失入，上訴均無理由，
    應予駁回。
五、據上論斷，應依刑事訴訟法第三百六十八條，判決如主文。
本案經檢察官柯麗鈴到庭執行職務。
中    華    民    國      九十一      年       六      月      十一     日
                            臺灣高等法院刑事第五庭
                                審判長法  官  曾  德  水
                                      法  官  楊  貴  雄
                                      法  官  趙  功  恆
右正本證明與原本無異。
不得上訴。
                                      書記官  孫  佩  琳
中    華    民    國      九十一      年       六      月      十一     日
附錄本案論罪科刑法條全文：
刑法第三百三十九條第一項
意圖為自己或第三人不法之所有，以詐術使人將本人或第三人之物交付者，處五年以
下有期徒刑、拘役或科或併科一千元以下罰金。
